行　政　法　院　判　決　　　　　　　　　　　　　　八十七年度判字第二四○號
　　原　　　告　甲○○
　　被　　　告　財政部臺灣省北區國稅局
右當事人間因有關稅捐事務事件，原告不服行政院中華民國八十六年九月十二日台八
十六訴字第三四九六八號再訴願決定，提起行政訴訟。本院判決如左︰
　　主  文
原告之訴駁回。
　　事  實
緣原告及陳任和、陳勳和、陳鐸和、陳杰和、陳林良妹、張陳佐妹、陳淑玲、陳怡蓉
之被繼承人陳金發於民國八十年五月三十日死亡，其生前於七十九年十二月十日移轉
坐落臺北縣永和市○○段一八五、一八六、一七八、一七九地號土地，經被告核定係
屬被繼承人死亡前三年內之贈與，應課徵贈與稅新臺幣（下同）七、三四二、七一七
元。繼承人先後二次申准以被繼承人遺產中坐落臺北縣永和市○○段九九八地號及同
市○○段一○四三地號二筆土地抵繳贈與稅三、四九五、○○○元。原告嗣於八十五
年四月十二日申請以其所有坐落臺北縣三峽鎮○○段四九四、四九五、四九七地號三
筆土地抵繳其餘贈與稅三、八四七、七一七元，經被告所屬中和稽徵所八十五年四月
二十五日北區國稅中和徵字第八五○七五四六八號函否准所請，原告循序提起行政訴
訟。茲摘敘兩造訴辯意旨於次：
原告起訴意旨略謂︰原告依遺產及贈與稅法第三十條規定申請以所有系爭土地抵繳，
被告以系爭土地既非課徵標的物且屬道路用地及堤防用地，在政府公告徵收前不易變
價，而否准所請，惟前開法條規定申請抵繳之實物僅須易於變價或保管即可，被告未
調查系爭土地是否易於變價或保管即未准抵繳，尚嫌速斷，一再訴願決定亦未查明事
實，均有違誤，請予撤銷，以保合法權益等語。
被告答辯意旨略謂︰依司法院釋字第三四三號解釋，納稅義務人申請以實物抵繳，其
實物是否適於抵繳，應由稅捐稽徵機關予以調查。系爭三筆土地經被告依分區使用證
明書、土地謄本、地籍圖資料查得既非課徵標的物，且屬道路用地及堤防用地，可預
見短期內在未經政府公告徵收前不易變價而未准抵繳，並無不合。本案原告經被告否
准抵繳後，於八十五年六月四日申請分十二期繳納（八十五年四月二日曾申請延期繳
納，繳納期限核准延至八十五年六月四日）經核准分期納後，即於八十五年七月二日
以現金一次繳清稅款，顯見原告並無首揭規定以現金一次繳納困難之情事，其以土地
抵繳贈與稅實無必要，一併陳明等語。
　　理  由
按「遺產稅或贈與稅應納稅額在三十萬元以上，納稅義務人確有困難，不能一次繳納
現金時，得於前項規定納稅期限內，向該管稽徵機關申請核准，分十二期以內繳納；
每期間隔以不超過二個月為限，並准以課徵標的物或其他易於變價或保管之實物一次
抵繳。」為遺產及贈與稅法第三十條第二項所明定。本件原告及陳任和等人之被繼承
人陳金發生前於七十九年十二月十日移轉坐落臺北縣永和市○○段一八五、一八六、
一七八、一七九地號土地，經被告核定係屬被繼承人死亡前三年內之贈與，應課徵贈
與稅七、三四二、七一七元。繼承人先後二次申准以遺產中坐落臺北縣永和市○○段
九九八地號及同市○○段一○四三地號土地抵繳贈與稅三、四九五、○○○元。原告
嗣於八十五年四月十二日申請以其所有坐落臺北縣三峽鎮○○段四九四、四九五、四
九七地號三筆土地抵繳其餘贈與稅三、八四七、七一七元，被告所屬中和稽徵所以該
三筆土地非課徵標的，且屬道路及堤防用地，在政府公告徵收前不易變價而否准所請
，揆諸首揭規定，並無違誤，一再訴願決定遞予維持，俱無不合。原告訴稱被告未經
調查系爭土地是否易於變價或保管即未准抵繳，尚嫌速斷云云，惟查被告係依分區使
用證明書、土地謄本、地籍圖資料查得系爭土地非本件贈與稅課徵標的物，且屬道路
用地及堤防用地，而認定可預見短期內在未經政府公告徵收前不易變價而未准抵繳，
並非未經調查率認不易變價，原告主張殊無足採，況據被告答辯，本件贈與稅業經原
告於八十五年七月二日以現金一次繳清，則無再以實物抵繳餘地，原處分縱經撤銷於
原告亦無實益，原告已無起訴之必要。其起訴論旨，非有理由，應予駁回。
據上論結，本件原告之訴為無理由，爰依行政訴訟法第二十六條後段，判決如主文。
中    華    民    國     八十七      年      二      月      十九       日
                    行 政 法 院 第 一 庭
                                審 判 長 評  事      黃  鏡  清
                                         評  事      徐  樹  海
                                         評  事      高  秀  真
                                         評  事      藍  獻  林
                                         評  事      黃  璽  君
右  正  本  證  明  與  原  本  無  異
                                         法院書記官  邱  彰  德
中    華    民    國     八十七      年      二      月      十九       日
